臺北高等行政法院判決
111年度交上字第147號
上  訴  人  施霖                                        

被 上訴 人  臺北市交通事件裁決所


代  表  人  蘇福智（所長）
上列當事人間交通裁決事件，上訴人對於中華民國111年4月15日
臺灣臺北地方法院110年度交字第628號行政訴訟判決，提起上訴
，本院判決如下：
    主  文
上訴駁回。
上訴審訴訟費用新臺幣柒佰伍拾元由上訴人負擔。
　　事實及理由
一、上訴人為車牌號碼000-000號普通重型機車（下稱系爭機車
    ）之所有人，其於民國110年9月10日18時47分許騎乘系爭機
    車，行經臺北市羅斯福路1段與寧波東街9巷路口（下稱系爭
    地點），因紅燈右轉，經臺北市政府警察局第二分局交通分
    隊（下稱舉發機關）員警填製掌電字第A01ZF6892號舉發違
    反道路交通管理事件通知單（下稱舉發通知單）予以舉發，
    並載明應於110年10月25日前到案。上訴人不服舉發通知單
    向被上訴人陳述意見，經舉發機關查復違規屬實，上訴人於
    110年11月15日親至被上訴人裁決櫃檯申請裁決，被上訴人
    審認上訴人有「駕車行經有燈光號誌管制之交岔路口紅燈右
    轉行為」之違規行為，乃依道路交通管理處罰條例（下稱道
    交條例）第53條第2項規定以110年11月15日北市裁罰字第22
    -A01ZF6892號裁決書（下稱原處分）裁處上訴人新臺幣（下
    同）600元罰鍰，並記違規點數3點。上訴人不服原處分而提
    起行政訴訟，嗣經臺灣臺北地方法院（下稱原審）以110年
    度交字第628號行政訴訟判決（下稱原判決）駁回，上訴人
    不服，提起本件上訴。
二、上訴人起訴主張及訴之聲明、被上訴人於原審之答辯及聲明
    、原判決認定之事實及理由，均引用原判決所載。
三、上訴意旨略以：
　㈠原判決全依員警之錯誤舉發及無明確影像之錄影以相似度極
    高而推測係上訴人之所為，顯有違刑事訴訟法第154條第2項
    與最高法院30年度上字第482號、53年度台上字第656號判決
    意旨，謹列舉其之不當如下：
　　⒈該員警之舉發通知單（詳附證一）載明違規地點係「羅斯
      福路1段4號與寧波東街9巷」，事實上根本就無此地點，
      所載2街道各處一方，兩相平行逆向無交會點。員警辯稱
      係筆誤，若連這種大事都能有誤，怎能確信其他的不會錯
      ？又怎知該員警不會張冠李戴，錯把馮京當馬涼？既稱係
      當場攔停，且又已有上訴人資料，應是當場製單，又何必
      事後郵寄？隔時隔地焉能保其無記憶錯誤，尤其會將告發
      違規寫成一虛無處所之情，其記憶焉可信賴？
　　⒉防疫期間，大家都戴口罩，以部分影像臆測推定行為人之
      行為及行為人係何人？顯有違證據取捨之明文。
　　⒊員警稱其所行進之方向，亦即是他告發違規之方向，也是
      寧波東街9巷口，地面交通號誌（直行指向線）所指之方
      向，員警無違規，別人同向而行，何來違規之說？
　㈡上訴人於此久居已數十年，近來見此地交通號誌混雜林立，
    令人不知所云，常思如何行進方為正確，遇本件錯誤之舉發
    ，更興起緣此求方之心，為求清楚解答心中疑惑，而以第一
    人稱「我」依員警之錯誤舉發，以假設求證，以期得知被上
    訴人所樹立號誌之意思，以作為日後用路之方針，並非有任
    何自認之意。又寧波東街9巷是汽、機車共用之道路，設若
    機車如此行進應遭取締，那麼汽車該當如何？此亦上訴人久
    思不解而亟待明瞭之事。號誌混雜令人不解卻又隨意開罰，
    民心難服，且此亦有違於行政程序法之明文。
　㈢爰上訴聲明：1.原判決廢棄。2.原處分撤銷。3.原審及上訴
    審之訴訟費用由被上訴人負擔。
四、本院經核原判決認事用法並無違誤，茲就上訴意旨再予論述
    如下：
　㈠按「汽車行駛至交岔路口，其行進、轉彎，應依下列規定：
    一、遵守燈光號誌或交通指揮人員之指揮，遇有交通指揮人
    員指揮與燈光號誌並用時，以交通指揮人員之指揮為準。……
    十一、交岔路口因特殊需要另設有標誌、標線者，並應依其
    指示行車。……」、「汽車駕駛人，行經有燈光號誌管制之交
    岔路口闖紅燈者，處新臺幣一千八百元以上五千四百元以下
    罰鍰。前項紅燈右轉行為者，處新臺幣六百元以上一千八百
    元以下罰鍰。」、「（第1項）汽車駕駛人有下列各款所列
    條款之一者，除依原條款處罰鍰外，並予記點：……三、有第
    四十三條、第五十三條或第五十三條之一情形之一者，各記
    違規點數三點。……」道路交通安全規則第102條第1項第1款
    、第11款以及道交條例第53條、第63條第1項第3款分別定有
    明文。經查，原判決業依據臺北市政府警察局中正第二分局
    111年1月11日北市警中正二交字第1113005309號函暨員警違
    規案件答辯書、舉發通知單、交通違規案件陳述書之車主姓
    名欄及駕駛人姓名欄均記載「施霖」，且上訴人陳述內容補
    充摘要欄亦自承「我由寧波東街9巷順地面箭頭號誌指引，
    直行偏斜順向斜進入羅斯福路」等語，以及原審當庭勘驗員
    警密錄器光碟後，發現舉發員警係當場攔停違規人，過程中
    已見違規人之臉孔(疫情期間臉戴口罩)與當庭之上訴人相似
    度甚高而足認為同一人等情，有勘驗筆錄暨翻拍照片在卷可
    佐，而認本件違規人即為上訴人。此外，並由現場照片及當
    庭勘驗採證光碟之勘驗結果（作成翻拍照片）以及舉發機關
    員警之臺北市政府警察局中正第二分局111年1月11日北市警
    中正二交字第1113005309號函暨員警違規案件答辯書陳稱其
    於舉發現場親身見聞內容內容：「我於110年9月10日17時至
    19時擔服執法取締勤務，於18時45分許行經羅斯福路1段南
    往北方向與寧波東路9巷口，見上訴人騎乘系爭機車於羅斯
    福路1段與寧波東街9巷路口(東往西北)紅燈右轉」等語，認
    定上訴人確實有於上開時、地騎乘系爭機車有紅燈右轉之違
    規行為。且就上訴人之主張何以不足採信，亦詳為指駁，核
    無違背論理及經驗法則而無違誤。原判決因而認被上訴人審
    認上訴人有「駕車行經有燈光號誌管制之交岔路口紅燈右轉
    行為」之違規行為，乃依道交條例第53條第2項規定以原處
    分裁處上訴人600元罰鍰，並記違規點數3點乃屬合法，尚非
    無據。
　㈡上訴人雖以前揭上訴理由主張原判決有違刑事訴訟法第154條
    第2項與最高法院30年度上字第482號、53年度台上字第656
    號判決意旨之違背法令（按其內容乃指認定事實未依證據）
    。惟查：
  　⒈上訴人固以：員警之舉發通知單載明違規地點係「羅斯福
      路1段4號與寧波東街9巷」，然事實上根本就無此地點，
      況且員警既稱係當場攔停，自應當場製單，何必事後郵寄
      舉發通知單？故難認員警之記憶可信，其所為之舉發亦難
      認屬實云云。惟查，本件舉發通知單之記載業經舉發機關
      於111年1月11日以北市警中正二分交字第1113005309號函
      更正違規地點為臺北市羅斯福路1段與寧波東街9巷口，並
      經被上訴人以北市裁申字第11130102222號函更正原處分
      所載之正確舉發違規地點，並敘明舉發時係因上訴人稱有
      急事未及簽收而請員警郵寄舉發通知單等情，而此亦經被
      上訴人於原審111年1月17日準備程序中陳明在卷（原審卷
      第98至99頁），況本件係當場舉發，上訴人亦稱自己家住
      寧波東街9巷，故本件舉發地點固有誤植且係事後郵寄舉
      發通知單，亦無從變更上訴人於系爭時、地為舉發員警所
      攔檢舉發之事實。上訴人主張員警登載舉發地點有誤、舉
      發單非當場製發，難認舉發屬實，原判決有未依證據認定
      事實之違法，並不可採。
　  ⒉上訴人雖復稱：系爭地點之交通號誌設置不當致車輛無從
      遵循云云。惟原判決就此業已說明寧波東街9巷口設置禁
      止右轉標誌及機慢車兩段式右轉標誌，以維護行車安全，
      該等標誌形式符合道路交通標誌標線號誌設置規則第65條
      、第74條規定；此外亦依據臺北市交通管制工程處110年1
      2月24日北市交工規字第1103064539號函、臺北市政府捷
      運工程局第二區工程處110年12月23日北市二區土二字第1
      103028036號函暨現場照片說明系爭路口西側(南海路口)
      現況為捷運萬大線工區，交通主管機關基於該路口之特殊
      情形，本於專業權責於路口西側設置2組號誌作為林森南
      路(含林森南路地下道)及寧波東街9巷遠端號誌，尚符合
      道路交通標誌標線號誌設置規則第221條號誌佈設原則，
      故寧波東街9巷欲右轉羅斯福路用路人應依循前述遠端號
      誌指示，俟綠燈亮起時才可行駛，是系爭交通號誌之設置
      並無何失當之處。核原判決此部分之認事用法並無何違背
      經驗法則與論理法則之處，上訴人就此仍執前詞主張原判
      決違法，洵屬無據。
　　⒊又上訴人稱：「員警稱其所行進之方向，亦即是他告發違
      規之方向，也是寧波東街9巷口，地面交通號誌（直行指
      向線）所指之方向，員警無違規，別人同向而行，何來違
      規之說？」部分，查本院為交通裁決事件之法律審，依行
      政訴訟法第237條之9第2項準用第236條之2第3項、第254 
      條第1項之規定，應以地方法院交通裁決事件判決所確定
      事實為判決基礎，故當事人在本院原則上不得提出新攻擊
      防禦方法，亦不得提出新事實、新證據，作為上訴理由。
      本件上訴人於上訴後始主張此部分之新攻擊防禦方法，尚
      非本院所能審酌，自非適法之上訴理由，附此敘明。
五、綜上所述，原判決認事用法並無違誤。上訴論旨指摘原判決
    違背法令，求予廢棄，為無理由，應予駁回。又交通裁決事
    件之上訴，行政法院為訴訟費用之裁判時，應確定其費用額
    ，行政訴訟法第237條之9第2項準用第237條之8第1項規定甚
    明。上訴人提起本件上訴，既無理由，應予駁回，則上訴審
    裁判費750元應由上訴人負擔，併予確定如主文第2項所示。
中　　華　　民　　國　　111 　年　　9 　　月　　30　　日
　　　　　          臺北高等行政法院第六庭
                              審判長法  官　許麗華
                                    法  官　郭銘禮
                                    法  官　林學晴  
上為正本係照原本作成。
不得上訴。
中　　華　　民　　國　　111 　年　　9 　　月　　30　　日
           　　　　　　      　　　 書記官  劉道文